【裁判字號】    97,訴,733
【裁判日期】    971016
【裁判案由】    違反毒品危害防制條例
【裁判全文】
臺灣嘉義地方法院刑事判決               97年度訴字第733號
公  訴  人  臺灣嘉義地方法院檢察署檢察官
被      告  甲○○
                    (現於臺灣嘉義監獄鹿草分監另案執行中)
上列被告因違反毒品危害防制條例案件，經檢察官提起公訴（97
年度毒偵字第1389號），被告於本院行準備程序時就犯罪事實為
有罪之陳述，經本院合議庭裁定由受命法官改依簡式審判程序審
理，判決如下：
    主  文
甲○○施用第二級毒品，累犯，處有期徒刑伍月。又施用第一級
毒品，累犯，處有期徒刑柒月。應執行有期徒刑拾月。
    犯罪事實
一、甲○○前因施用毒品案件，經本院以91年度毒聲字第85號裁
    定令入勒戒處所觀察、勒戒後，認無繼續施用毒品傾向，於
    民國91年4 月9 日執行完畢釋放，並由臺灣嘉義地方法院檢
    察署檢察官以91年度毒偵字第42號為不起訴處分確定；又於
    94年2 月間施用第二級毒品，經本院以94年度嘉簡字第600
    號判決判處有期徒刑3 月，如易科罰金以銀元300 元折算1
    日確定，並於94年10月6 日執行完畢。詎甲○○仍不知悔改
    ，基於施用第二級毒品之犯意，於97年6 月22日某時，在其
    位於嘉義市○區○○里○○街146 號之住處，以將甲基安非
    他命置於玻璃球內加熱燒烤後吸食煙霧之方式，施用第二級
    毒品甲基安非他命1 次；另基於施用第一級毒品之犯意，於
    同日稍後在其朋友位於嘉義市○○路之住處，以將海洛因摻
    入香菸中點燃後吸食之方式，施用第一級毒品海洛因1 次。
    嗣於97年6 月24日12時許為警查獲，並徵得甲○○之同意於
    同日18時7 分採集其尿液送驗，結果呈甲基安非他命及海洛
    因代謝物嗎啡陽性反應，始悉上情。
二、案經嘉義縣警察局移送臺灣嘉義地方法院檢察署檢察官偵查
    起訴。
    理  由
一、本件被告所涉犯者為毒品危害防制條例第10條第2 項、第1
    項，均非死刑、無期徒刑、最輕本刑為3 年以上有期徒刑之
    罪或高等法院管轄第一審案件。本院行準備程序時，被告就
    被訴事實為有罪之陳述，經告知簡式審判程序之旨，並聽取
    檢察官及被告之意見後，本院爰依刑事訴訟法第273 條之1
    第1 項裁定由受命法官獨任進行簡式審判程序。故本件簡式
    審判程序之證據調查，依刑事訴訟法第273 條之2 之規定，
    不受同法第159 條第1 項、第161 條之2 、第161 條之3 、
    第163 條之1 及第164 條至第170 條規定之限制，合先敘明
    。
二、訊據被告對於上揭犯罪事實，於偵查及本院審理中均坦承不
    諱（見偵卷第7 頁、本院卷第30頁），且警方得其同意後，
    於97年6 月24日18時7 分採集其尿液送驗，結果呈甲基安非
    他命及嗎啡陽性反應等情，有代號與真實姓名對照表（代號
    為：偵2A49）、正修科技大學超微量研究科技中心97年7 月
    8 日檢驗報告各1 紙附卷可稽（見警卷第10、11頁），足認
    被告具任意性之自白與事實相符。
三、按毒品危害防制條例於92年7 月9 日修正公布，自93年1 月
    9 日施行，其中第20條、第23條將施用毒品之刑事處遇程序
    ，區分為「初犯」、「5 年內再犯」及「5 年後再犯」；依
    其立法理由之說明：「初犯」經觀察、勒戒或強制戒治後，
    應為不起訴處分或不付審理之裁定；經觀察、勒戒或強制戒
    治執行完畢釋放後，「5 年內再犯」者，因其再犯率甚高，
    原實施之觀察、勒戒及強制戒治既已無法收其實效，爰依法
    追訴或裁定交付審理；至於經觀察、勒戒或強制戒治執行完
    畢釋放後，「5 年後再犯」者，前所實施之觀察、勒戒或強
    制戒治已足以遮斷其施用毒品之毒癮，為期自新及協助其斷
    除毒癮，仍適用「初犯」規定，先經觀察、勒戒或強制戒治
    之程序；從而依修正後之規定，僅限於「初犯」及「5 年後
    再犯」二種情形，始應先經觀察、勒戒或強制戒治程序；倘
    被告於5 年內已再犯，經依法追訴處罰，縱其第3 次（或第
    3 次以上）再度施用毒品之時間，在初犯經觀察、勒戒或強
    制戒治執行完畢釋放5 年以後，但已不合於「5 年後再犯」
    之規定，且因已於「5 年內再犯」，顯見其再犯率甚高，原
    實施之觀察、勒戒或強制戒治，已無法收其實效，即應依該
    條例第10條處罰（最高法院95年度第7 次刑事庭會議決議參
    照）。查被告前因施用毒品案件，經本院裁定令入勒戒處所
    觀察、勒戒，於91年4 月9 日執行完畢釋放，嗣於94年2 月
    間再犯施用第二級毒品罪，經本院以94年度嘉簡字第600 號
    判處有期徒刑3 月，如易科罰金以銀元3 百元折算1 日確定
    ，有上開判決書及其臺灣高等法院被告前案紀錄表在卷可佐
    ，被告既已於觀察、勒戒執行完畢後5 年內再犯施用毒品罪
    ，並經依法追訴處罰，雖其本件再度施用毒品之時間，係在
    初犯經觀察、勒戒完畢5 年以後，但揆諸前揭說明，即已不
    合於「5 年後再犯」之規定，自應依法追訴處罰甚明。從而
    ，本件事證明確，被告施用第一、二級毒品之犯行堪以認定
    ，應予依法論科。
四、論罪科刑：
(一)查甲基安非他命、海洛因分別為毒品危害防制條例所定之第
    二級、第一級毒品，是核被告上開所為，係犯毒品危害防制
    條例第10條第2 項之施用第二級毒品罪，以及同條第1 項之
    施用第一級毒品罪；其為施用而持有甲基安非他命、海洛因
    之低度行為，應分別為施用之高度行為所吸收，均不另論罪
    。另被告前因施用第二級毒品案件，經本院判處有期徒刑3
    月確定，於94年10月6 日執行完畢，業如前述，並有上揭前
    案紀錄表在卷可佐，其於受徒刑之執行完畢後5 年內，故意
    再犯本件有期徒刑以上之2 罪，均為累犯，各應依刑法第47
    條第1 項之規定加重其刑。又被告所犯上開2 罪，犯意各別
    ，行為互殊，應予分論併罰。
(二)爰依被告之供述（見本院卷第39頁）及卷附前案紀錄表，審
    酌其高職肄業之智識程度，入監前係從事餐飲業，與父母親
    、祖母同住之生活狀況，有多次竊盜、施用第二級毒品之前
    案紀錄，經觀察、勒戒完畢，猶未能戒除毒癮，惟施用毒品
    係屬自戕行為，及其係首次遭查獲施用第一級毒品，犯後於
    偵查及本院審理中均坦承犯行，態度尚佳等一切情狀，並參
    酌公訴人請求對被告判處應執行有期徒刑10月之意見，就被
    告所犯2 罪各量處如主文所示之刑，並定其應執行之刑為有
    期徒刑10月，以示懲儆。扣案之行動電話1 支，被告雖承認
    為其所有，惟供稱已未使用、與本案無關（見本院卷第37頁
    ），既無證據足認係被告所有且供本件犯罪所用之物，爰不
    予宣告沒收，附此敘明。
據上論斷，應依刑事訴訟法第273條之1第1項、第299條第1 項前
段，毒品危害防制條例第10條第1項、第2項，刑法第11條前段、
第47條第1項、第51條第5款，判決如主文。
本案經檢察官楊騏嘉到庭執行職務。
中    華    民    國    97    年    10    月    16    日
                  刑事第三庭  法  官  陳 蒨 儀
上列正本證明與原本無異。
如不服本判決，應於判決送達後10日內向本院提出上訴狀（切勿
逕送上級審法院），上訴書狀依法應敘述具體理由，如未敘述具
體理由者，應於上訴期間屆滿後20日內補提理由書於本院（均應
附繕本）。
中    華    民    國    97    年    10    月    20    日
                              書記官  楊 國 色
附錄本判決論罪法條：
毒品危害防制條例第10條
施用第一級毒品者，處6月以上5年以下有期徒刑。
施用第二級毒品者，處3年以下有期徒刑。


司法院資訊處製作；財團法人民間司法改革基金會備份。
